【裁判字號】    94,交上訴,154
【裁判日期】    950112
【裁判案由】    過失致死等
【裁判全文】
臺灣高等法院刑事判決               94年度交上訴字第154號
上  訴  人
即  被  告  丙○○
上列上訴人因過失致死等案件，不服臺灣板橋地方法院94年度交
訴字第69號，中華民國94年9月20日第一審判決（起訴案號：臺
灣板橋地方法院檢察署94年度偵字第8301號），提起上訴，本院
判決如下：
    主  文
上訴駁回。
    事  實
一、丙○○係光和有限公司之送貨員，平時以駕駛汽車為該公司
    運送貨物，為從事駕駛業務之人。於民國（下同）94年2月
    15日12時10分許，駕駛光和有限公司所有車牌號碼4102-DG
    號自用小貨車（起訴書誤為自小客車，應予更正），沿臺北
    縣樹林市○○路往迴龍方向行駛，行經臺北縣樹林市○○路
    與三福街之交岔路口時，明知汽車行駛時，駕駛人應注意車
    前狀況，並隨時採取必要之安全措施，而依當時天候晴、日
    間自然光線、現場係市區道路○○○路面、乾燥、無缺陷、
    無障礙物、視距良好等情況，並無不能注意之情形，竟疏未
    注意車前狀況及隨時採取必要之安全措施；適前方有甲○○
    （所涉過失致死罪嫌，未據檢察官起訴）駕駛車牌號碼CJH-
    292號重型機車後面搭載施明慧，沿臺北縣樹林市○○路往
    迴龍同方向行駛，行經上開交岔路口時，亦疏未注意應遵守
    道路交通標誌、標線、號誌之指示，因擬左轉三福街，竟違
    反規定將其重型機車停在用以告示車輛駕駛人禁止在交岔路
    口內臨時停車之網狀線上；因丙○○、甲○○之上述疏失，
    致丙○○所駕駛自用小貨車之車頭從後方直接撞擊甲○○所
    駕駛重型機車之後車身，丙○○至此始發覺甲○○之重型機
    車停在該處；復因一時緊張而誤踩油門，其自用小貨車乃繼
    續往前推撞甲○○之重型機車，致甲○○、施明慧人車倒地
    ；甲○○因而受有右手尺骨近端開放性骨折併橈骨頭脫臼等
    傷害，施明慧則受有封閉性頭部外傷、右腹部鈍傷、左側肱
    骨骨折等傷害；施明慧經送醫急救，仍不幸於同日13時35分
    許，因前開傷害所導致之出血性休克而不治死亡。
二、案經甲○○、乙○○（施明慧之父）訴由臺北縣政府警察局
    樹林分局報請臺灣板橋地方法院檢察署檢察官偵查起訴。
    理  由
一、上揭事實，業據被告丙○○於原審及本院審理時坦承不諱。
    復查：
  (一)被告之自白，核與告訴人甲○○於檢察官偵查中指訴之情節
    相符，且有證人張朝清於警詢時之證述可佐，此外復有道路
    交通事故現場圖、道路交通事故調查報告表(一)、(二)各1件、
    現場照片22幀、長庚紀念醫院診斷證明書2件、臺灣板橋地
    方法院檢察署相驗屍體證明書、驗斷書、勘驗筆錄各1件附
    卷足稽。被告之上揭自白核與事實相符，應可採信。
  (二)按汽車行駛時，駕駛人應注意車前狀況及兩車併行之間隔，
    並隨時採取必要之安全措施，道路交通安全規則第94條第3
    項定有明文。被告以駕駛汽車運送貨物為業，此據其供承在
    卷，對於前開規定，應知之甚稔。而本件案發當時天候晴、
    日間自然光線，現場係市區道路○○○路面、乾燥、無缺陷
    、無障礙物、視距良好等情，有前揭道路交通事故調查報告
    表及現場照片可稽；依當時狀況，並無不能注意之情形。又
    被告係遲至其所駕駛自用小貨車之車頭撞擊停在其前方由甲
    ○○所駕駛之重型機車後，始發覺甲○○之重型機車，復因
    一時緊張而誤踩油門，其自用小貨車乃繼續往前推撞該重型
    機車乙節，亦據其供明無訛；是被告有疏未注意車前狀況，
    及未注意隨時採取必要安全措施之過失事實，已極為明確。
  (三)至於，本件經送臺灣省臺北縣區車輛行車事故鑑定委員會鑑
    定，結果認為：「一甲○○駕駛普通重型機車，未依規定兩
    段式左轉為肇事主因。二丙○○駕駛自用小貨車，超速行駛
    為肇事次因。」，有該會94年4月27日北縣鑑字第940229號
    鑑定意見書1件可參；其中雖提及被告另有超速行駛之過失
    情節。惟被告自始至終均堅詞否認有何超速事實，且觀諸上
    開鑑定意見書「伍、肇事分析... 二佐證資料」之所載，其
    認定被告當時超速行駛之理由，係依照現場機車刮地痕之起
    始位置，及自用小貨車之最後靜止位置，據以研判而得。然
    被告已供稱其自用小貨車於撞擊重型機車後，復因一時緊張
    而誤踩油門，致其自用小貨車有繼續往前推撞該重型機車等
    情，已如前述；審酌被告係遲至兩車碰觸後，始驟然驚覺重
    型機車之存在，是其於倉皇間誤踩油門，衡情尚屬可採，自
    難僅憑現場機車刮地痕長度及自用小貨車最後靜止位置，遽
    以判定被告當時車速。此外，復查無其他證據足認被告確有
    超速行駛之事實，是被告當時有疏未注意車前狀況及隨時採
    取必要之安全之過失事實，固屬明確，然就超速行駛部分，
    既無證據足資證明，此部分應從有利被告之認定，認為被告
    無超速之情事，併此敘明。
  (四)又告訴人甲○○就本件車禍之發生，雖亦有在網狀線上違規
    停車之過失情形，惟仍不足據以解免被告應負之過失罪責。
    被害人施明慧因本件車禍死亡、告訴人甲○○因本件車禍受
    有傷害，其與被告之過失行為間有相當因果關係，亦無疑義
    。
  (五)綜上所述，本案事證明確，被告犯行堪以認定，應依法論科
    。
二、查，被告丙○○係光和有限公司之送貨員，平時以駕駛汽車
    為該公司運送貨物，為從事駕駛業務之人，已據被告丙○○
    陳明在卷；核其所為，肇事致施明慧死亡係犯刑法第276條
    第2項之業務過失致死罪，肇事致甲○○受傷係犯刑法第284
    條第2項前段之業務過失傷害罪。被告以一過失行為，同時
    致被害人施明慧死亡及告訴人甲○○受傷，乃以一行為觸犯
    數罪名，為想像競合犯，應依刑法第55條規定，從一重以業
    務過失致死罪處斷。
三、原審基此適用刑法第276條第2項、第284條第2項前段、第55
    條、罰金罰鍰提高標準條例第1條前段之規定，並審酌被告
    之素行狀況（前有違反麻醉藥品管理條例、傷害等犯罪紀錄
    ，有本院被告前案紀錄表可稽），及其從事業務不知謹慎駕
    駛，對於車前狀況毫無警覺，過失程度非輕，終致釀成人命
    傷亡之遺憾，雖於本院審理時坦承犯行，惟迄未與告訴人及
    被害人家屬達成和解，亦未賠償任何損害等一切情狀，量處
    有期徒刑捌月。其認定事實、適用法律及量處刑期，均為妥
    適。被告之上訴意旨雖以：伊有誠意要賠償，但是對方要求
    伊個人負責五十萬元，伊沒有辦法負擔，因為車禍也沒有駕
    照了，伊只能作零工，就更沒有錢了，如果讓伊進去關，也
    沒有辦法還錢，伊認為原審判太重了，請求判輕一點云云；
    指摘原審量刑過重。惟查，本案被告之犯罪雖出自過失，然
    終究已奪走被害人施明慧之寶貴生命，事後又未能與施明慧
    之家屬成立和解，稍事彌補施明慧家屬心中所受傷害，致施
    明慧之父親在本院準備程序中仍表示對被告深為不諒解（見
    本院94年12月5日準備程序筆錄）；本院因認原判決所處徒
    刑並無不當，不宜減輕其刑。被告之上訴並無理由，應予駁
    回。
據上論斷，應依刑事訴訟法第368條，判決如主文。
本案經檢察官田炳麟到庭執行職務。
中    華    民    國    95    年    1     月    12    日
                  刑事第十三庭  審判長法  官  劉景星
                                      法  官  陳志洋
                                      法  官  陳博志
以上正本證明與原本無異。
如不服本判決，應於收受送達後十日內向本院提出上訴書狀，其
未敘述上訴之理由者並得於提起上訴後十日內向本院補提理由書
（均須按他造當事人之人數附繕本）。
                                      書記官  陳嘉文
中    華    民    國    95    年    1     月    17    日
附錄本案論罪科刑法條全文：
刑法第276條：
因過失致人於死者，處2 年以下有期徒刑、拘役或2 千元以下罰
金。
從事業務之人，因業務上之過失犯前項之罪者，處5 年以下有期
徒刑或拘役，得併科3千元以下罰金。
刑法第284條：
因過失傷害人者，處6 月以下有期徒刑、拘役或5 百元以下罰金
，致重傷者，處1 年以下有期徒刑、拘役或5 百元以下罰金。
從事業務之人，因業務上之過失傷害人者，處1 年以下有期徒刑
、拘役或1 千元以下罰金，致重傷者，處3 年以下有期徒刑、拘
役或2 元以下罰金。


司法院資訊處製作；財團法人民間司法改革基金會備份。
